臺灣高雄地方法院民事判決　93年度訴字第2564號
原　　　告
即反訴被告　甲○○
被　　　告
即反訴原告　乙○○
訴訟代理人　丙○○
當事人間損害賠償事件，原告於刑事訴訟程序提起附帶民事訴訟
，經刑事庭裁定移送，被告並提起反訴，本院於民國94年3月29
日言詞辯論終結，判決如下：
    主    文
被告應給付原告新台幣壹拾壹萬貳仟捌佰肆拾元，及自民國93年
2月14日起至清償日止，按週年利率5%計算之利息。
原告其餘之訴駁回。
本訴訴訟費用由被告負擔70%，餘由原告負擔。
本判決原告勝訴部分得假執行，但被告如於假執行程序實施前，
以新台幣壹拾壹萬貳仟捌佰肆拾元為原告預供擔保，得免為假執
行。
原告其餘假執行之聲請駁回。
反訴被告應給付反訴原告新台幣貳萬零貳佰元，及自民國94年3
月2日起至清償日止，按週年利率5%計算之利息。
反訴原告其餘之訴駁回。
反訴訴訟費用由反訴被告負擔50%，餘由反訴原告負擔。
本判決反訴原告勝訴部分得假執行，但反訴被告於假執行程序實
施前，以新台幣貳萬零貳佰元為反訴原告預供擔保，得免為假執
行。
反訴原告其餘假執行之聲請駁回。
    事實及理由
一、按訴狀送達後，原告不得將原訴變更或追加他訴，但減縮應
    受判決事項之聲明者，不在此限，民事訴訟法第255條第1項
    第3 款定有明文。原告提起附帶民事訴訟請求被告應給付新
    台幣（下同）800,000 元，嗣於本院審理中減縮其中減少勞
    動能力及增加生活上需要之損害200,000 元，核與前開但書
    之規定相符，自應准許。
二、原告主張：被告於民國92年7月28日6時40分許，在高雄縣鳳
    山市○○街174 巷口，因停車問題與原告發生爭執，詎被告
    竟基於傷害之故意，奪下原告手持之木棍反擊毆打，致原告
    受有左手肘鷹嘴開放性骨折、左腰部擦傷等傷害，其刑事責
    任部分業經判決有罪確定。爰依侵權行為之規定，請求被告
    賠償支出醫藥費用200,000元及精神上損害400,000元，共計
    600,000元。故聲明求為判決被告應給付原告600，000 元，
    及自起訴狀繕本送達之翌日起至清償日止，按週年利率百分
    之五計算之利息。至於反訴部分則以：伊並未毆打反訴原告
    ，且其主張所受醫療費用之損害並未提出證據證明，另反訴
    原告所受之重度憂鬱症，與此傷害事件無關，而其精神上損
    害之金額實屬過高等語資為抗辯，並聲明(一)駁回反訴原告之
    訴。(二)如受不利判決，願供擔保請准為假執行之宣告。
三、被告則以：伊係因原告先持木棍毆打，基於防衛之意思始加
    以反擊，雖致原告受傷，但依法並不須負損害賠償責任；此
    外原告對其傷害結果之發生亦與有過失；再者原告支出之醫
    療費用其中包括健保給付部分應予扣除，且精神上損害之請
    求尚屬過高，故聲明請求駁回原告之訴；如受不利判決願供
    擔保請准為假執行之宣告。又就反訴部分，則主張伊於上揭
    時地遭反訴被告毆打，致受有左肘擦傷（4×5cm）、左膝擦
    傷（3×4cm、5×6cm）之傷害，並導致重度憂鬱症，而支出
    醫療費用200,000元，及所受之精神上損害800,000元，合計
    受有1,000,000 之損害，故依侵權行為之法律關係，聲明求
    為判決：(一)反訴被告應給付1,000,000元，及自94年3月2 日
    起至清償日止，按週年利率5%計算之利息。(二)反訴原告願供
    擔保請准為假執行之宣告。
四、原告主張於上揭時地，因停車問題發生口角爭執，遭被告持
    木棍毆打，致受有左手肘鷹嘴開放性骨折、左腰部擦傷等傷
    害之事實，業經提出財團法人長庚紀念醫院高雄分院診斷證
    明書為證，並經台灣高雄地方法院檢察署檢察官勘驗現場監
    視錄影帶後製有勘驗筆錄在卷可稽（詳見該署92年偵字第17
    466 號卷第34頁，下稱偵查卷），且經證人丙○○於警詢時
    證陳甚詳（詳見偵查卷第8 頁），而被告刑事責任部分，經
    本院刑事庭審理結果，亦認定確有傷害事實而判處有期徒刑
    3月確定，有本院92年度簡上字第767號刑事判決在卷可稽，
    則原告主張之事實，堪認為真實。另參諸證人丙○○於警詢
    時證陳：甲○○拿手上的棍子在乙○○的左腳膝蓋附近打下
    去，甲○○拿手上的木棍一直攻擊乙○○，後來乙○○搶下
    木棍後，有持木棍向甲○○攻擊等語（詳見偵查卷第8頁）
    ，原告既係持木棍毆打被告，則當被告搶得木棍後，其不法
    侵害應已過去，參以被告受有左手鷹嘴開放性骨折之傷勢，
    衡情係為防禦被告之攻擊或加害行為所致，益可證被告辯稱
    係正當防衛始造成原告上開傷勢云云，與事證未符，不足採
    信。
五、至於反訴原告主張在上開時地亦遭反訴被告毆打之事實，業
    據提出大東醫院診斷證明書為證，並經證人丙○○於本院刑
    事庭審理時證述綦詳（詳見本院92年簡上字第767號卷第92
    頁），核與台灣高雄地方法院檢察署檢察官於勘驗現場監視
    錄影帶後製作之勘驗筆錄相符（詳見偵查卷第34頁）。而反
    訴被告之刑事責任，經刑事庭審理結果，亦因認定其確有傷
    害反訴原告之事實而判處拘役50日確定，亦有本院92年度簡
    上字第767號刑事判決在卷可稽，應堪予認定，故反訴被告
    空言辯稱並未毆打反訴原告云云，核與事證未符，難以信採
    。
六、按因故意或過失，不法侵害他人之權利者，負損害賠償責任
    ；又不法侵害他人之身體或健康者，對於被害人因此喪失或
    減少勞動能力，或增加生活上之需要時，應負損害賠償責任
    ；不法侵害他人身體、健康、名譽、自由、信用、隱私、貞
    操，或不法侵害其他人格法益而情節重大者，被害人雖非財
    產上之損害，亦得請求賠償相當之金額，民法第184條第1項
    前段、第193條第1項及第195條第1項前段分別定有明文。本
    件被告及反訴被告均有侵害原告及反訴原告身體之事實，業
    如前述，則原告及原訴原告均本於侵權行為之規定，請求被
    告及反訴被告負損害賠償責任，即屬有據，均應准許。
七、原告主張受有支出醫療費用損害部分，其中實際支出12,840
    元，經核與卷附之醫療費用證明單及收據所支出金額，不含
    全民健康保險給付部分即達14,142元相符，且原告上開費用
    之支出應屬治療其傷勢所必要，故其僅請求12,840部分，應
    予准許。至原告主張尚受有醫療費用187,160之損害部分，
    並未舉證以實其說，故難認為可採。本院斟酌原告年事已高
    ，且係先動手將被告推倒在地（詳見偵查卷第6 頁）；而被
    告正值青壯年時期，對原告傷害情節較重，致其所受之傷勢
    情形，於住院9 日含日後復健期間可能造成之精神痛苦及損
    害程度，認原告精神上損害之金額以100,000元為適當，在
    此範圍內之請求，應予准許，逾此部分之請求，則應予駁回
    。另按雙方互毆乃雙方互為侵權行為，與雙方行為為損害之
    共同原因者有別，無民法第217條過失相抵原則之適用（最
    高法院68年台上字第967號判例參照）。本件兩造係互毆致
    彼此受有傷害，業如前述，故被告主張原告前揭所受之損害
    應有民法第217條規定之適用，於法要難謂合。
八、又反訴原告請求部分，業據其提出上開傷勢前往大東醫院就
    診所支出之醫療費用200元收據1紙，核與所受傷勢及看診之
    情形相符，應予准許。另其主張因反訴被告之加害行為導致
    重度憂鬱症，並受有支出醫療費用損害198,80 0元云云，則
    未舉證以實其說，故其此部分醫療費用損害之請求，難認有
    據。本院審酌反訴原告係處於被動情形下，遭反訴被告毆打
    ，惟其所受之傷勢甚輕，精神痛苦程度及所須治癒時間、費
    用等情狀，認反訴原告精神上損害之金額以20,000元為適當
    ，在此範圍內之請求，應予准許，逾此部分之請求，為無理
    由。
八、按給付無確定期限者，債務人於債權人得請求給付時，經其
    催告而未為給付，自受催告時起，負遲延責任。其經債權人
    起訴而送達訴狀，或依督促程序送達支付命令，或為其他相
    類之行為者，與催告有同一之效力，為民法第229條第2項所
    明定。本件原告及反訴原告於起訴前均未有催告對造給付之
    情事，則其請求之利息，均應自起訴狀及反訴起訴狀繕本送
    達之翌日，即被告部分自93年2 月14日起，反訴被告部分自
    94年3月2日起，均至清償日止，按年息5%計算之利息，為有
    理由，逾此部分之請求，則無所據。
九、綜上所述，兩造確有互毆之情形，應甚明確。則原告本於侵
    權行為之法律關係，請求被告給付之金額，在112,840元及
    自93年2月14日起至清償日止，按年息5%計算利息之範圍內
    ，為有理由，應予准許，至其餘超過部分，為無理由，應予
    駁回。另反訴原告本於侵權行為之法律關係，請求反訴被告
    給付20,200元，在及自94年3月2日起至清償日止，按年息百
    分之5%計算利息之範圍內，為有理由，應予准許。至於原告
    及反訴原告分別請求之金額，各超過前開准許部分，均為無
    理由，應予駁回。
十、本件命被告及反訴被告給付之金額，均未逾500,000 元，爰
    依職權宣告假執行；被告及反訴被告分別就敗訴部分陳明願
    供擔保，請准免為假執行之宣告，經核於法要無不合，爰酌
    定相當之擔保金額准許之。至兩造分別敗訴部分，其假執行
    之聲請，均失其依據，應併予駁回。
十一、據上論結：本件原告之訴為一部有理由、一部無理由，反
      訴原告之訴為一部有理由，一部無理由，依民事訴訟法第
      79條、第389條第1項第5款、第392條第2項，判決如主文
      。
中　　　華　　　民　　　國　　94　　年　 4 　月   12  日
                    民事鳳山分庭
                        法    官   李代昌
正本係照原本作成。
如不服本判決，應於送達後20日內，向本院提出上訴狀並表明上
訴理由，如於本判決宣示後送達前提起上訴者，應於判決送達後
10日內補提上訴理由書（須附繕本）。
中　　　華　　　民　　　國　　94　　年　 4 　月   12  日
                        法院書記官 鍾錦祥
